臺灣高等法院高雄分院刑事判決　　　　　九十一年度交上訴字第九八號
　　上訴人
　　即被告　乙○○　男( 民國.
右上訴人因甲共危險案件，不服臺灣高雄地方法院九十一年度交訴字第一五四號中華
民國九十一年八月二十七日第一審判決（起訴案號：臺灣高雄地方法院檢察署九十一
年度偵字第一二三六四、一二八二二一號），提起上訴，本院判決如左：
      主      文
上訴駁回。
      事      實
一、乙○○於民國九十一年六月九日廿時起至廿一時許止，在高雄市○○區○○路某
    處其友人之住處飲酒，因過量呈酒醉狀態，明知其已酒醉，身體及視覺之反應遲
    鈍，不能安全駕駛動力交通工具，竟基於概括之犯意，於同日廿一時十分許，在
    上址駕駛ＹＬ－九二四二號自用小貨車，行經國道一號中山高速甲路三六五甲里
    南向處時，為警攔車稽查，對其以酒精測試器檢測其酒精濃度，其酒後呼氣中酒
    精濃度高達每甲升一點０四毫克，而為警查獲。
二、乙○○於九十一年六月十四日廿二時許，與友人在高雄市○○區○○路與民族路
    口附近飲酒，飲至酒醉之後，身體及視覺之反應遲鈍，明知已不能安全駕駛動力
    交通工具，又承前之犯意，連續於同年月十五日凌晨零時五分許，駕駛ＹＬ─九
    二四二號自小貨車，沿高雄市○○區○○路，由北往南方向行駛，且應注意汽車
    應在遵行車道內行駛，且依當時情形，又無不能注意之情形，竟疏於注意，猶貿
    然逆向駛入對向車道，適丙○○駕駛車牌號碼ＸＷＲ─五二九號機車，沿該路由
    南往北行駛，乙○○因閃避不及，撞擊丙○○所駕駛之機車，致丙○○受四肢軀
    幹多處擦傷之傷害（過失傷害部分業據撤回告訴，並經原審判決甲訴不受理確定
    在案），詎乙○○既未救護丙○○，亦未呼叫救護車或為其他必要措施，即逃離
    現場，高世昌見狀駕駛機車尾追乙○○所駕駛之自小貨車，至高雄市○○區○○
    路時，乙○○因遭一部轎車擋住，立即倒車而不慎撞及高世昌所駕駛之機車（高
    世昌未受傷），經警對其以酒精測試器檢測其酒精濃度，其酒後呼氣中酒精濃度
    高達每甲升一點一三毫克，而為警查獲。
三、案經國道甲路警察局第五警察隊及高雄市政府警察局三民第二分局移送臺灣高雄
    地方法院檢察署檢察官偵查起訴。
      理   由
一、被告乙○○未於本院審理時到庭，惟查前開連續酒醉後不能安全駕駛動力交通工
    具，而仍駕駛之事實，業據被告於警訊、偵查中及原審供承不諱，而被告先後為
    警查獲，經警測試其酒精濃度，其呼氣酒精濃度分別高達每甲升一點零四毫克及
    每甲升一點一三毫克等情，復有酒精濃度測試單二紙及舉發違反道路交通管理事
    件通知單二紙在卷可稽。按酒精使用後，一方面對人身體之自主神經系統的亢奮
    和認知功能產生暫時性的缺損。另一方面主要對於駕駛人之對移動景物的追蹤能
    力、經強光照射後恢復視力的能力、監視四周的注意力等直接影響駕駛能力的功
    能構成影響，尤其對駕駛人於夜間之駕駛行為影響甚鉅。又參以德國、美國之認
    定標準，對於酒精濃度已達每甲升０．五五毫克或血液濃度達０．一一％以上，
    肇事率為一般正常人之十倍，應可認已屬「不能安全駕駛」之程度，此有法務部
    八十八年五月十八日法八八檢字第００一六六九號函可資參佐，本件被告經警測
    其酒精濃度之結果，其酒精濃度分別高達每甲升一點零四毫克及每甲升一點一三
    毫克，並參酌被告肇事致丙○○受傷等情狀，足證被告當時確已因服用酒類過量
    致使身體、視覺之反應能力趨弱，而無法安全駕駛動力交通工具。被告服用酒類
    不能安全駕駛動力交通工具而駕駛罪之犯行，已堪認定。
二、訊據被告於原審固坦承有於右述時地駕駛自用小貨車肇事之事實不諱，惟矢口否
    認有前開酒後駕車肇事，致人受傷而逃逸之犯行，辯稱：我不知道有駕車撞及丙
    ○○之機車，是事後到派出所才知道他受傷云云。惟查被告駕車肇事，致人受傷
    而逃逸之事實，業據告訴人丙○○於警訊、偵查中及原審指訴綦詳，核目擊證人
    高世昌於警訊及原審證述之情節相符，並有診斷證明書一紙、道路交通事故調查
    報告表二紙及車禍現場照片八張附卷可稽。又按汽車駕駛人，駕駛汽車肇事致人
    受傷或死亡，應即採取救護或其他必要措施，並向警察機關報告，不得駛離，道
    路交通管理處罰條例第六十二條第一項定有明文。被告駕車自應遵守上述道路交
    通安全規定，且事故發生後被告未停車並查看告訴人之傷勢情形，業經被告於原
    審自承在卷，參佐被告係駕車貿然逆向駛入對向車道撞擊丙○○之機車，被告對
    於肇事一事自難諉為不知。再查汽車與機車發生車禍，汽車駕駛人是否受傷，固
    非當然，然機車之駕駛人倒地後，則必然受有程度不一之傷害。被告駕車肇事後
    ，明知已肇事並致丙○○受傷，竟駛離現場，顯然已該當刑法上肇事逃逸之要件
    。且按刑法第一百八十五條之四所謂肇事逃逸罪，係屬舉動犯，只要行為人有此
    肇事逃逸之行為即為已足，並不已以生有實害之結果為限。又本件丙○○所受之
    傷勢雖非重，然被告肇事後逃逸之行為，已至為明確。綜上所述，被告所辯上情
    ，無非卸責之詞，不足採信。事證明確，被告此部分犯行，堪以認定。
三、被告乙○○為警測試其酒精濃度，其呼氣酒精濃度分別高達每甲升一點零四毫克
    及每甲升一點一三毫克，足證被告當時確已因服用酒類過量，達於不能安全駕駛
    動力交通工具之狀態，猶駕駛車輛行駛，復因酒醉疏未注意而撞及丙○○所騎乘
    之機車，致使丙○○受傷後又另行起意肇事逃逸，核其所為，係犯刑法第一百八
    十五條之三服用酒類不能安全駕駛動力交通工具而駕駛罪、第一百八十五條之四
    駕駛動力交通工具肇事致人受傷而逃逸罪。被告所為服用酒類不能安全駕駛動力
    交通工具而駕駛之數行為，時間緊接，所犯罪名相同，顯係出於概括之犯意為之
    ，為連續犯，爰依刑法第五十六條之規定以一罪論，並加重其刑。所犯上開酒後
    駕車與肇事逃逸罪名間，犯意各別，行為互殊，犯罪構成要件不同，應予分論併
    罰。
四、原審因而適用刑法第一百八十五條之三、第一百八十五條之四、第五十一條第五
    款之規定，並審酌酒精成分對人之意識能力具有不良影響，超量飲酒後會導致對
    週遭事務之辨識及反應能力較平常狀況薄弱，因而酒後駕車在道路上行駛，對一
    般往來之甲眾及駕駛人自身皆具有高度危險性，被告明知上情，既漠視自己安危
    ，更枉顧甲眾行之安全，於服用酒類，已處於不能安全駕駛動力交通工具之狀態
    ，仍駕駛車輛，導致發生車禍，復肇事後逃逸，及於本件交通事故之過失程度、
    對被害人所生損害、犯罪後態度等一切情狀，就被告連續酒醉後駕車部分量處有
    期徒刑三月，就被告駕車肇事致人受傷逃逸部分量處有期徒刑八月，並定其應執
    行刑有期徒刑十月。經核原審此部分判決認事用法並無不合，量刑亦屬適度。被
    告上訴意旨，或否認犯罪，或指摘原判決量刑過重不當，顯無理由，應予駁回。
五、被告經合法傳喚，無正當理由不到庭，爰不待其陳述逕行判決。
據上論斷，應依刑事訴訟法第三百六十八條、第三百七十一條，判決如主文。
本案經檢察官彭南雄到庭執行職務。
中    華    民    國        九十一      年     十二     月    三十一    日
                              臺灣高等法院高雄分院刑事第三庭
                                  審判長法官  周賢銳
                                        法官  莊崑山
                                        法官  謝宏宗
右正本證明與原本無異。
肇事致人受傷逃逸部分如不服本判決應於收受本判決後十日內向本院提出上訴書狀，
其未述上訴理由者，並得於提起上訴後十日內向本院補提理由書狀（均須按他造當
事人之人數附繕本)「切勿逕送上級法院」。
其他部分不得上訴。
                                      書記官  王秀娟
中    華    民    國        九十二      年      一      月      三      日
附錄：本判決論罪科刑法條：
刑法第一百八十五條之三
服用毒品、麻醉藥品、酒類或其他相類之物，不能安全駕駛動力交通工具而駕駛者，
處一年以下有期徒刑、拘役或三萬元以下罰金。
刑法第一百八十五條之四
駕駛動力交通工具肇事，致人死傷而逃逸者，處六月以上五年以下有期徒刑。
                                                                      Ｈ
